最高法院民事判決　　　　　　　　　　　　　　　八十八年度台上字第一○一八號
　　上 訴 人　甲○○
　　被上訴人　乙○○
　　參 加 人　丙○○
右當事人間請求所有權移轉登記事件，上訴人對於中華民國八十七年六月二十四日臺
灣高等法院第二審判決（八十七年度上字第四七五號），提起上訴，本院判決如左：
    主  文
上訴駁回。
第三審訴訟費用由上訴人負擔。
    理  由
本件上訴人主張：坐落桃園縣大溪鎮○○○○段三○七之八號地（以下稱系爭土地）
原係訴外人李仁松所有。李仁松於民國六十四年三月五日將系爭土地連同同段三○六
、三○六之二、三○七之一號土地及地上廠房機械設備讓售與訴外人陳宏基，陳宏基
復於六十五年二月六日讓售與伊，而由李仁松直接點交與伊占有使用。因系爭土地原
為農牧用地，承受人須具有自耕能力，伊乃將系爭土地信託登記於有自耕能力之被上
訴人。頃系爭土地經編定為丁種建築用地，其所有權移轉登記已不受自耕能力之限制
，詎被上訴人竟拒絕返還系爭土地與伊等情，爰以起訴狀繕本之送達為終止信託關係
之意思表示，本於受託物返還請求權，求為命被上訴人將系爭土地所有權移轉登記與
伊之判決。
被上訴人則以：參加人丙○○主張對系爭土地有二分之一權利存在，與上訴人爭執，
於八十五年四月五日聲請臺灣桃園地方法院（以下稱桃園地院），以八十五年度民執
全九字第六六八號強制執行事件，對系爭土地為假處分，禁止伊對系爭土地為讓與、
設定抵押、出租及其他一切處分行為，伊無從移轉系爭土地與上訴人等語，資為抗辯
。
原審審理結果，以：被上訴人對於系爭土地係上訴人信託登記於其名下之事實雖不爭
執，惟系爭土地業經參加人聲請假處分，經桃園地院以八十五年度全字第九二○號裁
定准許，以參加人提供擔保金為條件，禁止被上訴人就系爭土地為讓與、設定抵押、
出租及其他一切處分行為，並於同年四月五日由桃園地院以八十五年度民執全九字第
六六八號強制執行事件執行在案，有各該案卷可稽。按債務人之不動產，如被執行查
封，依現行土地登記規則第一百二十九條規定，於法院撤銷查封前，登記機關不得許
債務人申請移轉登記，則債權人請求債務人辦理不動產所有權之移轉登記，即處於給
付不能之狀態，法院自不能命為移轉登記。系爭土地既經假處分實施查封在案，揆諸
前開說明，被上訴人對系爭土地即喪失移轉之處分權。上訴人訴請被上訴人辦理系爭
土地之移轉，已成給付不能，其請求自無從准許，為其心證之所由得。因而維持第一
審所為上訴人敗訴判決，駁回其上訴，經核於法並無違誤。上訴論旨，指摘原判決不
當，聲明廢棄，不能認為有理由。
據上論結，本件上訴為無理由。依民事訴訟法第四百八十一條、第四百四十九條第一
項、第七十八條，判決如主文。
中      華      民      國    八十八    年      五      月     十四     日
                              最高法院民事第五庭
                                  審判長法官  洪  根  樹
                                        法官  謝  正  勝
                                        法官  劉  福  來
                                        法官  黃  熙  嫣
                                        法官  朱  建  男
      右正本證明與原本無異
                                              書  記  官
中      華      民      國    八十八    年      六      月      三      日
